【裁判字號】    89,上訴,1586
【裁判日期】    900517
【裁判案由】    違反著作權法
【裁判全文】
臺灣高等法院高雄分院刑事判決                  八十九年度上訴字第一五八六號
    上  訴  人  臺灣高雄地方法院檢察署檢察官
    被      告  甲○○
右上訴人因被告違反著作權法案件，不服臺灣高雄地方法院八十九年度訴字第一六八
二號中華民國八十九年八月三十一日第一審判決（起訴案號：臺灣高雄地方法院檢察
署八十九年度偵字第一三六二四號），提起上訴，本院判決如左：
      主  文
原判決撤銷。
甲○○被訴意圖出租而擅自重製部分公訴不受理。其餘被訴部分無罪。
      理  由
一、公訴意旨略以甲○○係設於高雄縣鳳山市○○路○段三七三號一網情深網際網路
    電腦館（以下簡稱一網情深電腦館）負責人，明知「三國群英傳二」電腦遊戲軟
    體係智冠科技股份有限公司（以下簡稱智冠科技）所享有電腦著作權之著作物，
    並經智冠科技股份有限公司授權亞資科技股份有限公司（以下簡稱亞資科技）發
    行，未經智冠科技授權，不得意圖出租而擅自重製，亦不得將明知係侵害電腦程
    式著作財產權之重製物，仍作為直接營利之使用，更不得以擅自出租之方法侵害
    他人著作權財產權，竟仍基於意圖營利之犯意，自民國八十九年六月一日起，將
    其向不詳姓名年籍之人所購買之電腦遊軟體，灌錄在一網情深電腦館之電腦主機
    內，並連線至該館內之十六台電腦子機，而以每小時新台幣三十元之收費方式，
    出租予不特定之人把玩上開電腦遊戲軟體，籍此圖利，持以維生並以之為常業，
    嗣於八十九年六月五日下午四時二十分許，在上述一網情深電腦館為警查獲，並
    扣得電腦伺服器一台、電腦十七台、健盤十七個及滑鼠十七隻等物，因認被告犯
    有著作權法第八十七條第五款、第九十三條第三款、第九十四條之罪嫌。
二、按告訴乃論之罪，未經告訴者，應諭知不受理之判決，刑事訴訟法第三百零三條
    第三款規定甚明；再按犯罪事實應依證據認定之，無證據不得推定其犯罪事實；
    不能證明被告犯罪者，應諭知無罪之判決，同法第一百五十四條、第三百零一條
    第一項分別定有明文。再而認定犯罪事實應依證據，為刑事訴訟法所明定，故被
    告否認犯罪事實所持之辯解，縱屬不能成立，仍非有積極證據足以證明其犯罪行
    為，不能遽為有罪之認定；又告訴人之指訴，係以使被告受刑事訴追為目的，是
    其陳述是否與事實相符，仍應調查其他證據以資審認，最高法院亦分別著有三十
    年上字第一八三一號判例、五十二年臺上字第一三○○號判例足資參照。
三、公訴意旨認被告涉有上開罪嫌，係以被告甲○○於警偵訊中坦承不諱，並有扣案
    證物、現場照片多張、贓證物責付保管單一份、相關之授權證明文件等為憑籍。
四、訊據被告甲○○，坦承有開設一網情深電腦館，並將在書店購得之三國群英傳二
    之電腦軟體，灌錄在一台主機（伺服器）內，館內其餘十六台電腦可連線至主機
    台，玩打三國群英傳二之電腦軟體，惟辯稱其不知是否曾有顧客玩過三國群英傳
    二，一般人都是上網玩遊戲等語。
五、公訴人起訴本案，所引用之法條雖為著作權法第八十七條第五款、第九十三條第
    三款、第九十四條，未引用同法第九十一條第二項，惟就起訴書記載犯罪事實「
    甲○○：：明知「三國群英傳二」電腦遊戲軟體係智冠科技所享有電腦著作權之
    著作物：：未經智冠科技授權，不得意圖出租而擅自重製，亦不得將明知係侵害
    電腦程式著作財產權之重製物，仍作為直接營利之使用，更不得以擅自出租之方
  法侵害他人著作財產權，竟仍基於意圖營利之犯意，自民國八十九年六月一日起
    ，將其向不詳姓名年籍之人所購買之電腦遊軟體，灌錄在一網情深電腦館之電腦
    主機內，並連線至該館內之十六台電腦子機，而以每小時新台幣三十元之收費方
    式，出租予不特定之人把玩上開電腦遊戲軟體，藉此圖利，持以維生並以之為常
    業」觀之，公訴人起訴之犯罪事實，可分二部分，其一為「被告購買三國群英傳
    二電腦軟體灌錄在電腦主機內」；其二為「連線至十六台電腦子機，出租不特定
    人，恃以之生，而以之常業」；經查：
（一）被告在其開設一網情深電腦館內，固有將三國群英傳二灌錄重製在電腦主機（
      伺服器）內，其館內之十六台電腦顯示器可與該電腦主機連線，玩打該三國群
      英傳二之遊戲，此為被告自承之事實，亦有顯示三國群英傳二之電腦螢幕劃面
      之照片，以及扣案之電腦伺服器等足資佐證。固屬實情。
（二）被告所灌錄在電腦主機內之三國群英傳二之電腦遊戲，係自書店購得之合法軟
      體，並非購買盜版之光碟片，此業據被告供明，並經告訴代理人於本院調查時
      供明在卷。次查公開播送、及重製權均為著作財產權之一，彼此各不相同，此
      觀著作權法第二十二條、第二十四之規定自明，又著作財產權得授權他人利用
      著作，其授權利用之內容、方法或其他事項，依當事人之約定，其約定不明之
      部分，推定為未授權，同法第三十七條規定甚明。本案被告灌錄在主機內，目
      的雖為出租，惟查著作權法第九十一條第二項之意圖出租而擅自以重製之方法
      侵害他人之著作財產權，所侵害者，當為重製權，該條依同法第一百條之規定
      須告訴乃論（公訴人起訴書所載，就此部分並非為以意圖出租而擅自重製為常
      業罪），故告訴人必須就重製權部分有著作財產權始得提起告訴。本案三國群
      英傳二之遊戲軟體，告訴人智冠科技雖主張其有告訴權，然查該軟體為奧汀科
      技有限公司（以上簡稱奧汀公司）所研發，此有該軟體遊戲之說明書在卷可憑
      ，再者告訴人與奧汀公司所訂代理合約書第一條第一款載明「茲因甲方（即奧
      汀公司）所自行研發或代理發行之電腦遊戲軟體（以上簡稱丙軟體），於本合
      約第二條授權範圍之第二款所列場所之公開播放使用權之權利與授權業務，皆
      授權乙方（即智冠科技）為台灣地區之獨家總代理」，第二條第二款則載明「
      本合約中所謂丙軟體之公開播放使用權之權利與授權業務，係指網路咖啡場所
      或投幣式電玩場所等公開營業場所之合法播放使用丙軟體的權利與相關授權業
      務」，此外第二條第一款更載明「甲方所授權給予乙方之丙軟體權利，僅只於
      丙軟體之公開播放使用權之權利與授權業務，乙方不得逾越此一權利範圍或因
      此危害甲方之權益」，故依上揭規定，智冠科技所獲得之授權只限於「網路咖
      啡場所或投幣式電玩場所等公開營業場所之合法播放使用丙軟體的權利與相關
      授權業務」，至於被告灌錄在電腦主機之重製行為，與被告灌錄重製後公開播
      放行為有別，就重製行為而言，告訴人並未因上開代理合約書獲有授權，而就
      此部分有著作財產權，至為明確，從而被告意圖出租而重製三國群英傳二於電
      腦主機之行為，若有侵害，亦當侵害奧汀公司之著作財產權，本件就此部分未
      經奧汀公司告訴，依法應為不受理之諭知。
（三）再就被告「連線至十六台電腦子機，出租不特定人，恃以之生，而以之常業」
      部分論之；按著作權法第九十四條、第九十三條第三款、第八十七條第五款之
      常業罪，須以明知係侵害電腦程式著作財產權之重製物，反覆作為直接營利之
      使用，並恃以為生為其成立要件。又該罪並無處罰未遂犯之規定，故必行為人
      主觀有明知係侵害電腦程式著作財產權之重製物之認識，在客觀上有反覆作為
      直接營利之使用，並恃以維生之行為，始足當之。經查告訴人查獲本案時，並
      未查獲當場有顧客在一網情深電腦館內玩打三國群英傳二之遊戲軟體，警卷照
      片上係告訴代理人自被告電腦螢幕遊戲中列出來，此業據證人即查獲本案之員
      警余金鐘到庭證述屬實。被告於警偵訊、原審及本院審理中亦均未供承曾有顧
      客玩打該三國群英傳二之電腦遊戲。且參酌被告營業只五日即被查獲，其電腦
      館除可上網外，更有其它合法軟體，及供願客玩打，尚難只憑電腦主機內有灌
      錄三國群英傳二即認定曾有顧客玩打該軟體遊戲，是依現存之證據，僅足以證
      明被告有灌錄三國群英傳二之電腦遊戲軟體於主機上，惟查無其他積極證據足
      以證明曾有出租予顧客玩打該遊戲軟體，即無證據足資證明被告有明知侵害電
      腦程式著作財產權之重製物，而反覆作為直接營利使用之行為。與公訴人就此
      部分所引用法條之構成要件亦有未合，扣案之其餘電腦十七台、鍵盤、滑鼠等
      物亦無法證明被告有出租客戶玩打三國群英傳二之電腦遊戲軟體，此外亦查無
    其他積極證據，足認被告有出租及直接營利使用之犯行。
六、原審未予詳查，遽為被告論罪科刑之判決，即有違誤，檢察官上訴意旨，指摘原
    判決未就告訴人智冠公司有無得專權授權一節未加調查，為有理由，此外認被告
    涉有著作權法第七十二條、第九十三條第三款、第八十七條第五款，指摘原判決
    部分，雖無理由，惟原判決既有可議，自應予撤銷改判，爰就起訴書所載之犯罪
    事實，分別為不受理及無罪之諭知。
七、本件檢察官起訴部分，既應分別為不受理及無罪之諭知，則公訴人併案八十九年
    偵字第二二四一八部分，與起訴事實即無裁判上一罪之關係，本院自無從併予審
    理，併此敘明。
據上論結，應依刑事訴訟法第三百六十九條第一項前段、第三百六十四條、第三百零
一條第一項、第三百零三條第三款，判決如主文。
本案經檢察官陳國全到庭執行職務。
中    華    民    國         九十       年      五      月     十七     日
                              臺灣高等法院高雄分院刑事第五庭
                                  審判長法官  吳水木
                                        法官  洪慶鐘
                                        法官  趙文淵
右正本證明與原本無異。
如不服本判決，應於判決送達後十日內向本院提出上訴狀，其未述理由者並應於提
出上訴狀後十日內向本院補提理由書（應附繕本)。
                                      書記官  高惠珠
中    華    民    國         九十       年      五      月    二十一    日
                                                                      Ｈ


司法院資訊處製作；財團法人民間司法改革基金會備份。
